【裁判字號】    88,上更(二),303
【裁判日期】    891031
【裁判案由】    懲治盜匪條例等
【裁判全文】
臺灣高等法院高雄分院刑事判決                八十八年度上更(二)字第三三號
    上  訴  人
    即  被  告  乙○○
    指定辯護人  本院公設辯護人  李佩娟
右上訴人因強盜案件，不服臺灣高雄地方法院八十四年度訴字第二五三四號中華民國
八十四年十月二十六日第一審判決（起訴案號：臺灣高雄地方法院檢察署八十四年度
偵字第一六七七三號），提起上訴，經判決後，由最高法院發回更審，本院判決如左
：
      主  文
原判決關於盜匪部分撤銷。
乙○○傷害人之身體，處有期徒刑陸月，如易科罰金，以參佰元折算壹日。
      事  實
一、乙○○有殺人未遂、公共危險、違反藥物藥商管理法等前科（不構成累犯），於
    民國八十四年八月二十五日凌晨二時四十分許，獨自騎乘車號ＳＴＮ─三四八號
    輕型機車，行經高雄市新興區○○○路七一號前，見丙○○正進入車號ＮＹ─四
    一九八號自用小客車右前座發動引擎，竟誤認為其離家出走之妻子，一時氣憤，
    迅即停車，走近打開丙○○車之右前門，屈身進入車內，未仔細辨明是否為其妻
    ，即徒手握拳接續毆打丙○○臉部，致丙○○右鼻流鼻血、右下鼻線狀裂傷，適
    丙○○之男友葛有力於附近聞呼救聲前來，乙○○始發現有誤，迅速罷手逃離，
    經葛有力沿途追趕，經正於附近巡邏之高雄市政府警察局新興分局中山派出所（
    以下簡稱中山派出所）警員邱發棟、黃啟賢（起訴書誤繕為黃啟貞）一同圍捕，
    詎乙○○拒捕，經警員黃啟賢對空鳴槍後命其趴下均無效後，始開槍射擊乙○○
    之左腳掌而將其當場逮捕。
二、案經丙○○訴由高雄市政府警察局新興分局報請臺灣高雄地方法院檢察署檢察官
    偵查起訴。
      理  由
一、訊據上訴人即被告乙○○對於右揭時地徒手毆打告訴人丙○○之事實坦承不諱，
    經查：
（一）告訴人業已指訴遭被告毆打之情甚詳，且其因被告之傷害，受有右鼻流鼻血，
      右下鼻線狀裂傷之傷害，並有高雄市立大同醫院診斷證明書一份在卷足憑。
（二）又公訴人雖認被告係犯懲治盜匪條例第五條第二項、第一項之強劫未遂罪嫌，
      惟：
    (一)被告迭於警訊及偵審中供稱：「我駕機車經過七賢二路七十一號前，看見一名
      女子進入車內，很像是我離家出走的太太，我將機車停放在人行道，步行前往
    該轎車啟開車門就打了兩拳」（警訊卷第一頁）、「我喝酒經過那，誤認關女
      是我太太，我就打他二拳」（偵查卷第五頁反面）、「當天我與朋友在復興路
      與建國路口喝酒，回來時我騎自己的機車經過七賢二路時，看到被害人側面像
      似我以前離開出走的太太，我即拍打她的鼻樑」（原審卷第八頁）「我機車停
      距其車約六、七步遠」（本院前審卷第十八頁）。
    (二)而被告就其前妻蔡美麗（本件案發後始離婚）離家一節，業提出高雄市政府警
      察局苓雅分局民權路派出所受理行方不明人口案件登記表一紙附卷可憑，而告
      訴人丙○○與被告前妻蔡美麗（五十四年五月十八日生）年齡雖相差近十歲，
      惟二人五官神情確有相似之處，此有被告提出其前妻蔡美麗之生活照六張（本
      院卷第三十九頁之證物袋），及告訴人提供自己之照片一張足資比對，且告訴
      人亦供述：伊與被告之前妻蔡美麗長得並不像，只是高度差不多等語（見本院
      卷第三六頁背面），雖告訴人指稱其與蔡美麗並不相像，惟二人之五官神情戶
      相似，仔細觀察自有不同，而被告僅戶看而已，足見被告所辯伊誤認告訴人為
      其離家出走之前妻蔡美麗，始予毆打一節，尚非無據。
    (三)又告訴人於警訊中雖有陳稱：「忽然有一男子乙○○（經警方查出姓名，我當
      場指認無訛）打開我所駕自小客ＮＹ─四一九八號右前門，並即以右手握拳打
      我眼睛、鼻子、嘴及臉部十幾拳，連續不斷，並出右手搶我皮包，當時我無法
      抵抗，只有死抱著我的皮包，並大喊救命．．．」（警訊卷第三頁背面）等語
      ，惟其於原審調查時乃陳述：「．．．被告從右前方來並打開車門，就以拳頭
      打我臉部，我就喊救命」、「（你皮包置於何處）放在我腿上抱著」、「我沒
      有反抗，手一直抱著皮包，至於他有無動手搶我皮包，我沒印象」、「他朝我
      臉部用拳頭打我，因我頭有搖動，所以打到臉上別的地方」（原審八十四年十
      月四日訊問筆錄），於本院調查時亦為相同之陳述（本院前審卷二十五頁背面
      、二十六頁、本院卷第三五、三六頁），告訴人前後之供述已有不一致，其於
      警訊中所稱被告出手搶其皮包，即非無疑。而被告打開車門即毆打告訴人，並
      未出言要求告訴人交出皮包，或拉扯其皮包，況當時告訴人已入車內，在告訴
      人未及反抗之際，可逕行搶取皮包，又何以未待反抗即接連出手毆擊告訴人，
      徒然延誤時間而顯無必要。為此，尚難認被告有不法所有之意圖及著手強劫財
      物。
（三）縱上所述，尚無法證明被告當時有強劫告訴人財物之舉，自不得遽予認定，然
      其傷害犯行事證已臻明確，堪以認定。
二、核被告所為，係犯刑法第二百七十七條第一項之傷害罪。公訴人雖認被告係犯懲
    治盜匪條例第五條第二項、第一項之強劫未遂罪嫌，惟尚無法證明，業如前述，
    然起訴事實已述及被告傷害告訴人之犯行，其社會基本事實乃屬相同，爰變更起
    訴法條。
三、原審予以論罪科刑，固非無見，惟原審亦認被告強劫告訴人，自有未合，被告上
    訴意旨否認強劫告訴人，指摘原判決不當，為有理由，自應由本院予以撤銷改判
    ，爰審酌被告，於夜間竟未辨明，即對無辜女子施予暴力，使告訴人鼻部受傷流
    血，驚嚇莫名，惡性非輕，且犯罪後迄未與告訴人達成和解，賠償其損害等一切
    情狀，量處如主文第二項所示之刑，並諭知易科罰金之折算標準。
四、本件公訴意旨另以：被告乙○○與一不詳姓名年籍男子，共同基於意圖為自己不
    法所有之犯意聯絡，共乘一部機車，於民國八十四年七月二十八日下午一時十五
    分許，在高雄市新興區○○○路與仁愛街口，趁甲○○擬發動其所駕駛之自用小
    客車（車牌號碼ＸＴ─０六四二號）引擎不備之際，由乙○○至車旁打開車門搶
    奪甲○○置於右前座之皮包一只，得手後，乘座該不詳姓名年籍男子之機車逃逸
    ，計搶得皮包內之新臺幣（下同）七千元，珍珠戒指、翡翠戒子、珍珠墜子各一
    、黃金項鍊二條、身份證、簽帳卡、高雄銀行提款卡各一張、印章一枚等物品，
    因認被告涉犯刑法第三百二十五條第一項之罪嫌云云。按告訴人之告訴，係以使
    被告受刑事處罰為目的，必其指訴尚有其他旁證可資參酌而查與事實相符，始得
    據為認定被告犯罪之依據；又認定不利於被告之事實，須依積極證據，苟積極證
    據不足為不利於被告事實之認定時，即應為有利於被告之認定，不必有何有利之
    證據（最高法院七十三年度台上字第二二八一號、三十年度上字第八一六號判例
    參照）。訊之被害人甲○○於原審調查時指稱：「因時間很短，沒看清楚正面，
    僅看到背後，印象很像被告」、「（在警訊中指認就是被告沒錯，事實為何？）
    我是說背面很像，正面沒看清楚，警員說如果背面很像都是這樣記」（原審八十
    四年九月二十五日訊問筆錄），則被害人林女於高雄市政府警察局新興分局刑事
    組調查中有關被告確係搶奪行為人之指訴，即非無疑。而警方並未自被告住處查
    獲任何贓物，且被害人林女始終無法自背影確認被告即本案之犯罪行為人，復參
    酌調閱之高雄市政府警察局中正三路派出所偵訊（談話）筆錄中載明「歹徒有兩
    名，兩名年約都是十七、八歲」諸語（按上開偵訊（談話）筆錄日期誤繕為八十
    四年九月二十二日一節，業據制作筆錄之警員蔡有欉到庭說明更正，附此敘明）
    ，與被告實際年齡顯有歧異各情，尚難遽以認定被告涉犯本件搶奪犯行。此外，
    復查無其他積極證據，足資證明被告確曾於右揭時地搶奪被害人甲○○皮包，是
    尚不能證明其涉犯搶奪罪嫌，惟公訴人認此部分與起訴部分有連續犯之裁判上一
    罪之關係，爰不另為無罪之諭知。
據上論結，應依刑事訴訟法第三百六十九條第一項前段、第三百六十四條、第二百九
十九條第一項前段、第三百條，刑法第二百七十七條第一項、第四十一條，罰金罰鍰
提高標準條例第一條前段、第二條，判決如主文。
本案經檢察官陳新慶到庭執行職務。
中    華    民    國     八十九     年      十        月  三十一  日
                              臺灣高等法院高雄分院刑事第三庭
                                  審判長法官  莊秋桃
                    法官  陳中和
                                        法官  魏式璧
右正本證明與原本無異。
被告不得上訴。
檢察官如不服本判決，應於判決送達後十日內向本院提出上訴狀，其未述理由者並
應於提出上訴狀後十日內向本院補提理由書（應附繕本)。
                                      書記官  楊茱宜
中    華    民    國     八十九     年      十一      月     二   日
附錄：本判決論罪科刑法條：
刑法第二百七十七條第一項
傷害人之身體或健康者，處三年以下有期徒刑，拘役或一千元以下罰金。
                                                                 Ｊ


司法院資訊處製作；財團法人民間司法改革基金會備份。
